最　高　行　政　法　院　裁　定
　　　　　　　　　　　　　　　　　　 96年度裁字第00113號
上　訴　人　甲○○
被 上訴 人　勞工保險局
代　表　人　乙○○
上列當事人間因勞保事件，上訴人對於中華民國94年11月10日臺
北高等行政法院94年度簡字第00543號判決，提起上訴，本院裁
定如下：
　　主  文
上訴駁回。
上訴審訴訟費用由上訴人負擔。
　　理  由
一、按對於適用簡易程序之裁判提起上訴或抗告，須經最高行政
    法院許可，且該許可以訴訟事件所涉及之法律見解具有原則
    性者為限，行政訴訟法第235條定有明文。所謂訴訟事件涉
    及之法律見解具有原則性，係指該事件所涉及之法律問題意
    義重大，而有加以闡釋之必要情形而言，如對於行政命令是
    否牴觸法律所為之判斷，或就同類事件所表示之法律見解與
    其他高等行政法院或本院所表示之見解互相牴觸，有由本院
    統一法律上意見或確認其意見之必要情形屬之。
二、上訴人係由台北縣製茶業職業工會申報參加勞工保險之被保
    險人，以其左膝退化性關節炎、左膝全人工關節置換術後致
    左膝關節遺存障害，於民國（下同）92年10月8日日檢具財
    團法人天主教耕莘醫院同年10月3日出具之勞工保險殘廢診
    斷書，向被上訴人申請普通疾病殘廢給付，案經被上訴人依
    勞工保險殘廢給付標準表第143障害項目第11殘廢等級，以
    92年12月10日第000000000056號函，核付上訴人160日普通
    疾病殘廢給付計新台幣（下同）107,200元在案。嗣被上訴
    人依國立台灣大學醫學院附設醫院（下稱台大醫院）92年11
    月11日出具之複檢殘廢診斷書重新審查，認上訴人左膝關節
    活動角度為90度，其殘廢程度僅符合勞工保險殘廢給付標準
    表第147障害項目第13殘廢等級，應發給60日普通疾病殘廢
    給付計40,200元，乃以93年3月4日保給殘字第09360043290
    號函追繳上訴人溢領之100日殘廢給付計67,000元。上訴人
    不服，向勞工保險監理委員會申請審議，經該會以93年6月2
    日(93)保監審字第1492號審議駁回。上訴人猶未甘服，提起
    訴願，亦遭決定駁回，遂提起本件行政訴訟。
三、原審判決駁回上訴人之訴，其理由略以：（一）依行政程序
    法第117條前段及第121條第1項之規定，原處分機關作成之
    行政處分如屬違法，原處分機關或其上級機關尚非不得本於
    職權為全部或一部之撤銷。（二）上訴人申請殘廢給付時所
    檢附耕莘醫院92年10月3日開具同日審定成殘之勞工保險殘
    廢診斷書，其「肢體障害關節各關節可活動範圍度數表」記
    載左膝關節屈曲110度、伸展170度、活動範圍60度（活動範
    圍度數，即關節屈曲度數與伸展度數兩者相減之度數，上訴
    人主張尚須扣除屈曲度數35-45度乙節，並無依據），雖其
    喪失生理運動範圍，已達1下肢3大關節中有1大關節遺存顯
    著運動障害之程度（按正常膝關節生理運動範圍為135度至
    145度）。但依上訴人前往台大醫院複檢，由該醫院於92年
    11月11日開具同日審定成殘之（複檢專用）勞工保險殘廢診
    斷書，載以：「患者因雙膝退化性關節炎，於1年多以前在
    台北市立萬芳醫院接受左膝全人工關節置換手術，手術後仍
    偶有膝酸痛情形。此次乃來本院接受勞保殘廢程度之複檢，
    經查左膝活動度0～90度」等語，其「肢體障害關節各關節
    可活動範圍度數表」記載左膝關節屈曲90度、伸展0度、活
    動範圍90度，可知上訴人左膝關節活動範圍為90度，僅喪失
    生理運動範圍1/3以上，未達1/2，即其殘廢程度僅遺存「運
    動障害」，尚未達遺存「顯著運動障害」之程度，故被上訴
    人認定上訴人之殘廢程度僅符合勞工保險殘廢給付標準表第
    147障害項目第13殘廢等級，應發給60日普通疾病殘廢給付
    計40,200元，而以系爭函文追繳上訴人溢領之100日殘廢給
    付計67,000元，核其認事用法，並無違誤。嗣上訴人不服被
    上訴人所為處分，申請審議，亦經監理會送請特約專科醫師
    審查，審查意見明載：「依台大醫院殘廢證明『左膝屈曲90
    度伸展0度可動範圍90度』本病人左膝活動度90度，為喪失
    正常膝活動度（135度至145度）之1/3以上，未達1/2，勞保
    局核以第147項第13等級殘廢為合理。」等語，亦有該審查
    意見表附卷可稽，是被上訴人認上訴人之殘廢程度僅符合勞
    工保險殘廢給付標準表第147障害項目第13殘廢等級，即無
    不洽。（三）至於上訴人稱其尚自行前往台北榮總復健科確
    認左膝關節現存活動範圍為35-90度（即55度）乙節，並未
    據上訴人提出該份資料，自無從據此判斷而為有利於上訴人
    之認定。（四）綜上所述，被上訴人重新審查結果，認上訴
    人左膝關節活動角度為90度，其殘廢程度僅符合勞工保險殘
    廢給付標準表第147障害項目第13殘廢等級，應發給60日普
    通疾病殘廢給付計40,200元，乃以93年3月4日保給殘字第09
    360043290號函追繳上訴人溢領之100日殘廢給付計67,000元
    ，並無違誤，審議審定、訴願決定遞予維持，俱無不合。上
    訴人徒執前詞訴請撤銷，為無理由，應予駁回等語。
四、上訴意旨略以：（一）原審對於勞工保險局有關殘廢給付之
    審核程序未能明瞭，所認定之事實與實情有所出入，非如判
    決所指被上訴人於核發殘廢給付後，根據台大醫院複檢診斷
    書，始發現有溢領等情，此由被上訴人之核付通知日期與台
    大醫院出具診斷書之日期，即是最佳証明。況原審未據上訴
    人所請，去函台大醫院解說0～90度之實際活動範圍為何，
    亦顯有不當，倘若原審詳閱上訴人起訴狀所陳各節，並參酌
    被上訴人所採用之日本勞災補償保險身體關節生理運動範圍
    一覽表，所述真偽當可明瞭，故原審判決理由顯有矛盾。（
    二）所陳行政院勞工委員會等各機關函覆中有利上訴人部分
    ，原審均未予審酌及敘明不採之理由，且判決理由指摘上訴
    人並未提出台北榮總復健科之診斷書等情，若原審去函行政
    院勞工委員會訴願會索取，當可明瞭，然原審竟而不為，遽
    予駁回，亦有判決理由之矛盾等語。
五、本院查：（一）按「被保險人因普通傷害或罹患普通疾病，
    經治療終止後，如身體遺存障害，適合殘廢給付標準表規定
    之項目，並經保險人自設或特約醫院診斷為永久殘廢者，得
    按其平均月投保薪資，依同表規定之殘廢等級及給付標準，
    1次請領殘廢補助費，殘廢給付標準表如附表二。被保險人
    領取普通傷病給付期滿，或其所患普通傷病經治療1年以上
    尚未痊癒，如身體遺存障害，適合殘廢給付標準表規定之項
    目，並經保險人自設或特約醫院診斷為永不能復原者，得比
    照前項規定辦理。」為勞工保險條例第53條所規定。次按勞
    工保險殘廢給付標準表「下肢機能」障害系列第143障害項
    目規定：「1下肢3大關節中，有1大關節遺存顯著運動障害
    者」為第11殘廢等級，給付標準160日；第147障害項目規定
    ：「1下肢3大關節中，有1大關節遺存運動障害者」為第13
    殘廢等級，給付標準60日；同障害系列附註二規定：「下肢
    之機能障害『喪失機能』、『顯著運動障害』或『運動障害
    』之審定，參照上肢之各該項規定。」；而依同表「上肢機
    能障害」系列附註三規定：「以生理運動範圍，作審定關節
    機能障害之標準，規定如左：(一)『喪失機能』，係指關節完
    全強直或完全麻痺狀態者。(二)『顯著運動障害』，係指喪失
    生理運動範圍1/2以上者。(三)『運動障害』，係指喪失生理
    運動範圍1/3以上者。」（二）查被上訴人核定殘廢給付通
    知之日期為92年12月10日，係在92年11月13日台大醫院出具
    殘廢診斷書之後，被上訴人承辦單位未立即將該診斷書移送
    核定殘廢給付單位核辦，造成被上訴人嗣後必須撤銷原核定
    並追繳溢領殘廢給付之結果，行政作業似有緩慢及怠忽之處
    ，惟此聯繫之不週，尚不影響殘廢給付最後核定之結果。至
    卷附之上訴人於訴願及原審審理中所提出之台北榮民總醫院
    93年6月9日出具之診斷証明書，並非申請殘廢給付必須具備
    之殘廢診斷書，與勞工保險條例第76條規定之要件不符，尚
    不得作為核付殘廢給付之依據。且經核上訴意旨所述均無涉
    及法律見解具有原則性，而須由本院加以闡釋之必要，上訴
    人提起上訴，不合首揭規定，不應許可，其上訴難謂合法，
    應予駁回。
六、依行政訴訟法第249條第1項前段、第104條、民事訴訟法第
    95條、第78條，裁定如主文。
中　　華　　民　　國　　96　　年　　1　　 月　　18　　日
                  第二庭審判長法  官　高　啟　燦
                              法  官  黃　璽　君
                              法  官　廖　宏　明
                              法  官　楊　惠　欽
                              法  官　林　樹　埔
以  上  正  本  證  明  與  原  本  無  異
中　　華　　民　　國　　96　　年　　1　　 月　　18　　日
　　　　　　　　　　　　　　　書記官　吳　玫　瑩
